【裁判字號】    95,台上,6739
【裁判日期】    951207
【裁判案由】    偽造有價證券
【裁判全文】
最高法院刑事判決            九十五年度台上字第六七三九號
上  訴  人
即  自訴人  甲○○
上  訴  人
（被  告）  乙○○
                    原住：台灣.
                    現
被      告  丙○○
            丁○○
上列上訴人等因被告等偽造有價證券案件，不服台灣高等法院中
華民國九十三年六月二十五日第二審判決（九十三年度上訴字第
六五九號，自訴案號：台灣台北地方法院九十年度自字第一七七
號），提起上訴，本院判決如下：
    主  文
原判決關於乙○○部分撤銷，發回台灣高等法院。
甲○○之上訴駁回。
    理  由
一、發回部分（即乙○○之上訴部分）：
本件原判決認定上訴人乙○○於民國八十八年一月八日，在台北
市○○區○○路東池企業有限公司（下稱東池公司）內，明知其
未經東池公司原負責人甲○○之同意授權，竟意圖供行使之用，
在其指示東池公司會計丁○○以東池公司名義簽發如原判決附表
一所示面額新台幣一百三十萬元之本票（下稱系爭本票）發票人
欄，盜蓋甲○○留存於東池公司之印章，偽造「甲○○」為共同
發票人，並持以交付勵霸鋼鐵企業有限公司而行使之等情，因而
維持第一審論處乙○○偽造有價證券罪刑部分之判決，駁回乙○
○在第二審之上訴，固非無見。
惟按有罪之判決書，對於被告有利之證據不採納者，應記載其理
由，為刑事訴訟法第三百十條第二款所明定。故有罪判決書對於
被告有利之證據，如不加採納，必須說明其不予採納之理由，否
則即難謂無判決不備理由之違誤。經查丁○○於第一審尚未被追
加自訴為共同被告之前，曾經第一審法院以證人地位傳喚調查，
斯時丁○○證稱：「（問：為何本票甲○○同列為共同發票人？
答：）因為東池公司沒有簽發過本票，所以在發票人欄也有蓋用
自訴人（即甲○○）印章。」等語（見第一審卷一第二二一頁第
十三至十六行）。倘丁○○上開陳述屬實，則蓋具「甲○○」印
章於系爭發票之發票人欄者，似為丁○○而非乙○○。如此，能
否論乙○○偽造甲○○為發票人之系爭本票，即非無疑。原審對
上開有利於乙○○之證據，未於判決內說明不予採納之理由，自
有理由不備之違誤。乙○○上訴意旨指摘原判決關於其偽造有價
證券部分不當，尚非全無理由，應認原判決該部分有撤銷發回更
審之原因。至原判決理由壹之四就乙○○不另為無罪諭知部分，
基於審判不可分原則，應併予發回。
二、駁回部分（即甲○○對丙○○、丁○○之上訴部分）：
按第三審之審判，除有特別規定外，準用第一審審判之規定，刑
事訴訟法第三百八十七條定有明文。而九十二年二月六日公布自
同年九月一日施行之刑事訴訟法第三百十九條第二項規定，自訴
之提起，應委任律師行之。故自訴人提起第三審上訴，自應委任
律師為之。本件上訴人即自訴人甲○○自訴被告丙○○、丁○○
犯刑法第二百十七條盜用印章罪、第二百零一條偽造有價證券罪
部分，不服原審維持第一審諭知丙○○、丁○○均無罪部分之判
決，提起上訴，惟未委任律師為之。經本院裁定限期令其補正，
而甲○○收受本院裁定後，逾期迄未為補正，其對丙○○、丁○
○之上訴自非合法，應予駁回。
據上論結，應依刑事訴訟法第三百九十五條前段、第三百九十七
條、第四百零一條，判決如主文。
中    華    民    國  九十五  年   十二   月    七    日
                      最高法院刑事第九庭
                          審判長法官  陳  正  庸
                                法官  賴  忠  星
                                法官  王  居  財
                                法官  林  開  任
                                法官  林  立  華
      本件正本證明與原本無異
                                      書  記  官
中    華    民    國  九十五  年   十二   月   十二   日
                                                      v


司法院資訊處製作；財團法人民間司法改革基金會備份。
